【裁判字號】    89,上易,743
【裁判日期】    890524
【裁判案由】    偽造貨幣
【裁判全文】
臺灣高等法院臺南分院刑事判決              八十九年度上易字第七四三號    Ｇ
      上  訴  人  臺灣臺南地方法院檢察署檢察官
      被      告  乙  ○  ○
右上訴人因偽造貨幣案件，不服臺灣臺南地方法院八十九年度易字第一八一號中華民
國八十九年三月十日第一審判決（起訴案號：臺灣臺南地方法院檢察署八十八年度營
偵字第一七七九號），提起上訴，本院判決如左：
      主      文
上訴駁回。
      理      由
一、公訴意旨略以：被告乙○○於民國八十八年十一月十四日上午八時許，在高雄縣
    大寮鄉○○○路九四六之一號大日發加油站加油時，找回新臺幣（下同）一百元
    券五張，乙○○於收受後方知其中一張係偽造紙幣，竟仍於同日上午十時三十分
    許，在國道一號高速公路新營收費站北向第三車道，行使該偽造紙幣向收費員甲
    ○○購買回數票，惟被當場識破，報警查獲，因認被告涉有刑法第一百九十六條
    第二項之收受後方知為偽造紙幣而仍行使罪嫌云云。
二、按犯罪事實應依證據認定之，無證據不得推定其犯罪事實；又不能證明被告犯罪
    者，應諭知無罪之判決，刑事訴訟法第一百五十四條、第三百零一條第一項分別
    定有明文。次按在訴訟上用以證明事實之證據，須於通常一般之人均不致於有所
    懷疑，而得確信其為真實之程度者，始得據以為有罪之認定，倘其證明尚未達到
    此一程度，而有合理之懷疑性存在，致使無從為有罪之確信時，即應為無罪之判
    決（最高法院七十六年台上字第四九八六號判例意旨參照）。又按認定犯罪事實
    須依證據，不得僅以被告之反證不能成立，執為認定事實之論據，最高法院著有
    七十台上二一六一號判列可資參照。再按刑法第一百九十六條第二項：「收受後
    方知為偽造之通用貨幣、紙幣、銀行券而仍行使，或意圖供行使之用而交付於人
    」罪之構成，須以行為人於收受後明知為偽造而仍持以行使為要件，而行為人是
    否明知，依前開實務見解，除有行為人自白其犯意之場合，自須以具有嚴格證明
    資料具有證據能力之積極證據始足以證明行為人內心之犯意，而不得以猜測、模
    糊不清等不具證據能力之證據遽以作為判斷之依據。
三、本件公訴意旨認被告涉有前開行使偽造紙幣犯行，係以證人甲○○於警訊中之證
    述，且被告行使之紙幣在左下方有明顯褪色之跡象，顯見係偽造紙幣無訛等作為
    所憑之論據。訊據被告乙○○固坦承有於右揭時地以該紙幣購買高速公路回數票
    之事實，惟堅詞否認前開收受後明知為偽造之紙幣而仍持以行使之犯行，辯稱：
    該張紙幣係於加油站加油五百元，以一千元所找回一百元之紙幣五張，伊即一起
    五張折疊，並未一張張拿起來看，並不知其中有偽造紙幣，以之購買回數票時，
    亦忘記係五百元而全部交給收費站小姐購買回數票，收費站小姐還還給伊一百云
    ，伊確不知其中有偽造之紙幣等語。
四、經查被告確有持偽造之一百元紙幣，在高速公路新營收費站購買回數票之事實，
    固據被告乙○○迭次於警訊、偵查中、原審及本院審理時所坦承，並據證人甲○
    ○於警訊及本院審理時證述在卷，復有該一百元紙幣附於警局卷可稽，而該紙幣
    確係偽造之紙幣，亦有臺灣銀行新營分行八十八年十一月十七日（八八）銀新出
    字第四四三一之一號函附於警局卷可資佐證，固足以證明被告乙○○有持該偽造
    之紙幣行使之事實。惟查證人甲○○雖於警訊中證稱被告有以向其購買回數票，
    其中有一張一百元之假鈔等語，是其證詞僅描述被告交付之事實，此尚不足以證
    明被告確係明知為偽造紙幣而交付。況且證人甲○○復於本院到庭證稱：他拿摺
    好的五張一百元來買回數票，伊拿起來數發現係五張一百元，伊退回給他一百元
    ，及給他回數票，偽鈔係放在中間，伊把鈔票整理好時才發現有偽鈔，伊才車牌
    告知警察，因該張鈔票色澤不一樣，且有滲水退色的樣子等語；核與被告所辯係
    將購買加油時所找之五百元因忘記而全部交給收費站小姐購買回數票等語相符；
    顯見被告所辯於加油找回之五張一百元時，伊並未點數而即折疊，並即全部交與
    購買回數票，並據其於偵查中提出於同日即八十年十一月十四日上五八時三十九
    分大日發加油站加油五百元之收據一紙，其前開所辯，應屬可信。次查衡諸一般
    人收受小面額紙幣時，多僅清點紙幣數目是否正確，而不會仔細檢查該紙幣是否
    有偽造情事，以及於高速公路向收費員購買回數票時，因時間短暫，亦無可能仔
    細辨認所取出紙幣等情，則扣案偽造紙幣之左下方雖有褪色跡象，然於當時情況
    下，被告未注意已收受偽造紙幣，並持以購買回數票之情，自非無法想像。再查
    被告並無前科紀錄，此有本院被告全國前案紀錄表一紙在卷可憑，衡情被告亦無
    貪此小利，故蹈法網之理，實不宜遽以被告交付偽造紙幣之事實，即推論被告有
    明知而仍行使之主觀犯意。
五、綜上所述，被告前開所辯不知是偽造之紙幣，堪予採信。此外，本院復查無其他
    積極之證據足資證明被告確有公訴人所指之犯行，原審以不能證明被告犯罪，依
    前開規定及判例之意旨暨說明，而為被告無罪之諭知。本院經核並無不合，
    檢察官上訴意旨，仍執前詞指摘原判決不當，為無理由，應予駁回。
據上論斷，應依刑事訴訟法第三百六十八條，判決如主文。
本案經檢察官吳忠賢到庭執行職務。
中    華    民    國      八十九      年      五      月      二十四    日
      臺灣高等法院臺南分院刑事第一庭
                                      審判長法官  鄭    文    肅
                                            法官  蔡    長    林
                                            法官  楊    明    章
右正本證明與原本無異。
不得上訴。
                                      法院書記官  易    慧    玲
中    華    民    國      八十九      年      五      月     二十六     日


司法院資訊處製作；財團法人民間司法改革基金會備份。
